【裁判字號】    95,易,1683
【裁判日期】    951215
【裁判案由】    贓物
【裁判全文】
臺灣高雄地方法院刑事判決              95年度易字第1683號
公  訴  人  臺灣高雄地方法院檢察署檢察官
被      告  丙○○
上列被告因贓物案件，經檢察官提起公訴（95年度偵字第1913號
），本院合議庭裁定由受命法官獨任進行簡式審判程序，判決如
下：
    主  文
丙○○幫助寄藏贓物，累犯，處有期徒刑伍月，如易科罰金，以
銀元參佰元即新臺幣玖佰元折算壹日。
    事  實
一、丙○○前因贓物案件，經本院判處有期徒刑6 月確定，甫於
    民國90年7 月31日易科罰金執行完畢。詎其猶未悔改，明知
    許登富（由臺灣高雄地方法院檢察署檢察官另案偵辦）所持
    有之挖土機2 台（型號B50 、機械編號PR00733 ，屬甲○○所有，於94年4 月23日，在高雄縣大寮鄉○○路與大仁街
    口失竊；型號SK030 ，機械編號遭磨損，屬丁○○所有，
    於94年5 月9 日，在國道中山高速公路南下348 點8 公里處
    失竊）係他人失竊之贓物，竟仍基於幫助許登富寄藏贓物之
    犯意，介紹許登富將前開2 台挖土機牽往林明弘（另行聲請
    簡易判決處刑）所經營位於高雄市○鎮區○○路明正東巷2
    之35號「成泰吊車及堆高機訓練所」（以下稱訓練所）藏放
    ，並代許登富與林明弘接洽聯繫寄藏事宜。待林明弘允諾後
    ，由許登富於94年5 月29日將前開2 挖土機寄藏於訓練場，
    嗣於94年6 月7 日下午5 時10分許，為警當場查獲，並扣得
    上開挖土機2台。
二、案經甲○○、丁○○訴由高雄縣政府警察局林園分局報告臺
    灣高雄地方法院檢察署檢察官偵查起訴。
    理  由
一、本件被告丙○○所犯為死刑、無期徒刑、最輕本刑為3 年以
    上有期徒刑以外之罪，其於準備程序進行中，就被訴事實為
    有罪之陳述，經告知簡式審判程序之旨，並聽取當事人之意
    見後，本院合議庭裁定由受命法官獨任進行簡式審判程序，
    合先敘明。
二、上揭犯罪事實業據被告丙○○於本院審理時坦承不諱，核與
    證人即告訴人甲○○、丁○○於警詢中之指訴（見警卷第1
    至2 頁）及證人即訓練所負責人林明弘、林明弘之妻林廖秀
    梅於偵訊中之證述（見95年度偵緝字第1913號卷第21至25頁
    ）均相符合，並有扣押物品目錄表1 紙、贓物認領保管單2
    紙與查獲現場照片13紙在卷可稽（見警卷第7 至8 頁、第10
    至12頁），被告上開自白與事實相符，自可採為認定事實之
    證據，其幫助寄藏贓物之犯罪事實，堪以認定。
三、(一)被告行為後，刑法業於94年2 月2 日修正公布部分條文，
    並於95年7 月1 日施行。依修正後刑法第2 條第1 項規定：
    「行為後法律有變更者，適用行為時之法律。但行為後之法
    律有利於行為人者，適用最有利於行為人之法律」。又本次
    修正涵蓋之範圍甚廣，故比較新舊法時，應就罪刑有關之共
    犯、牽連犯、連續犯、有無累犯加重、自首減輕暨其他法定
    加減原因等一切情形，綜其全部罪刑之結果而為比較，復有
    最高法院95年5 月23日所為之95年度第8 次刑庭會議決議可
    資參照。茲就本案有關之新舊法比較部分，臚列如下：
    1.刑法分則編各罪所定罰金之貨幣單位原為銀元，且依修正
      前刑法第33條第5 款規定，罰金刑為1 銀元以上，而有關
      罰金倍數之調整及銀元與新台幣之折算標準，則定有「罰
      金罰鍰提高標準條例」及「現行法規所定貨幣單位折算新
      台幣條例」，除罰金以1 銀元折算3 元新台幣外，並將72
      年6 月26日以前修正之刑法部分條文罰金數額提高2 至10
      倍，其後修正者則不再提高倍數；嗣修正後刑法第33條第
      5 款則將罰金刑提高為新台幣1000元以上，並以百元計算
      之，且因刑法第33條第5 款所定罰金貨幣單位既已改為新
      台幣，刑法分則編各罪所定罰金之貨幣單位亦應配合修正
      為新台幣，暨考量刑法修正施行後，不再適用「現行法規
      所定貨幣單位折算新台幣條例」，為使刑法分則編各罪所
      定罰金之最高數額與刑法修正前趨於一致，爰增訂刑法施
      行法第1 條之1 規定，將刑法分則編各罪所定罰金之貨幣
      單位均改為新台幣，並將72年6 月26日以前修正之刑法部
      分條文罰金數額提高為30倍，其後修正者則提高為3 倍。
      是以刑法分則編各罪所定罰金刑之最高數額，於上開規定
      修正後仍屬一致，並無不同；但其罰金刑之最低數額，修
      正前1 銀元以上之規定，經配合修正前罰金罰鍰提高標準
      條例第2 條【現已刪除】規定，就其原定數額提高為10倍
      ，再經折算，即為新台幣30元，因修正後已提高為新台幣
      1000元以上，自以修正前之規定較為有利。揆諸上開準據
      法，本案關於刑法第349 條第2 項之法定刑罰金部分，自
      應適用行為時之法律即修正前刑法第33條第5 款規定決定
      其罰金部分之法定刑。
    2.被告行為後，刑法第47條亦於本次修法中修正，惟本案被
      告有如事實欄所述之前科及刑之執行情形，其於有期徒刑
      執行完畢，5 年以內故意再犯本案有期徒刑以上之罪，不
      論依新、舊法規定，均應論以累犯，故本案關於被告是否
      構成累犯，自應適用修正前刑法第47條之規定。
    3.另修正前刑法第41條第1 項前段原規定：「犯最重本刑為
      五年以下有期徒刑以下之刑之罪，而受六個月以下有期徒
      刑或拘役之宣告，因身體、教育、職業、家庭之關係或其
      他正當事由，執行顯有困難者，得以一元以上三元以下折
      算一日，易科罰金」，且被告行為時之易科罰金折算標準
      ，依修正前罰金罰鍰提高標準條例第2 條前段（現已刪除
      ）之規定，本係就其原定數額提高為100 倍折算1 日，故
      被告行為時之易科罰金折算標準乃以銀元300 元折算1 日
      ，經折算後應以新臺幣900 折算為1 日。惟修正後刑法第
      41 條 第1 項前段則改以：「犯最重本刑為五年以下有期
      徒刑以下之刑之罪，而受六個月以下有期徒刑或拘役之宣
      告者，得以新臺幣一千元、二千元或三千元折算一日，易
      科罰金」，乃就易科罰金之折算標準予以提高，當以修正
      前規定較有利於被告。
    4.經綜其全部罪刑之結果而為比較，以修正前刑法有利於被
      告，應一體適用修正前刑法之規定，合先敘明。
    (二)核被告丙○○所為，係犯刑法第30條、第349 條第2 項幫
    助寄藏贓物罪。公訴意旨雖認被告涉犯同法第349 條第2 項
    之寄藏贓物罪，惟訊據被告堅稱伊僅有幫許登富介紹將贓物
    寄放在林明弘經營之訓練所，而證人林明弘、林廖秀梅於偵
    查中亦證稱並未看到係何人將怪手載運至訓練所（見95年度
    偵緝字第1913號卷第23至24頁），是難認被告有從事寄藏贓
    物之構成要件行為，應認係提供幫助予許登富從事寄藏贓物
    之行為，是公訴意旨尚有未合。被告以一幫助寄藏行為，同
    時侵害甲○○、丁○○之財產法益，係以一行為觸犯數罪名
    ，為同種想像競合，僅論以一罪。又被告前因贓物案件，經
    本院判處有期徒刑6 月確定，甫於90年7 月31日易科罰金執
    行完畢，有臺灣高等法院被告前案紀錄表1 紙在卷可考（見
    本院卷第11頁），其受有期徒刑執行完畢，5 年內再犯
    本件最重本刑為有期徒刑以上之罪，為累犯，應依修正前刑
    法第47條規定加重其刑。另被告實施寄藏贓物罪構成要件以
    外之行為，係幫助犯，應依刑法第30條第2 項之規定，按正
    犯之刑減輕之，爰先加而後減之。爰審酌被告竊盜、贓物等
    財產犯罪之前科累累（見本院卷附臺灣高等法院被告前案紀
    錄表），漠視他人之財產權益，又為
    本件幫助寄藏贓物犯行，增加告訴人甲○○、丁○○追查贓
    物之困難，行為實不足取，惟念及被告犯後坦承犯行，態度
    尚可，又本件被告所幫助寄藏之贓物，均業經告訴人領回（
    見警卷第6 至7 頁所附贓物認領保管單2 紙），造成危害非
    鉅等一切情狀，量處如主文所示之刑，並依修正前刑法第41
    條第1 項前段之規定，諭知易科罰金之折算標準，以資儆懲
    。
    (三)另被告丙○○雖否認有在前揭2 台挖土機藏放於林明弘經
    營之訓練所後，曾居間聯繫並帶買主前往現場查看，惟證人
    林廖秀梅於偵訊中證稱怪手載運至訓練所寄放後幾天，包子
    即一直在訓練所出入看管那2 台怪手等語，核與證人林明弘
    於偵訊中證稱，自怪手寄放於訓練所至被警方查獲期間，包
    子有帶人來看怪手等語相符（見95年度偵緝字第1913號第23
    至24頁），再與被告於本院審理中證稱，伊綽號叫「包子」
    ，與林明弘及林廖秀梅均熟識等語（見本院卷第45至46頁）
    相互勾稽，堪認林明弘與林廖秀梅所見帶買主至訓練所查看
    前揭2 台怪手之人，確係被告無疑，惟該部分犯罪事實未據
    公訴人於起訴書犯罪事實欄載明，且該2 台怪手均尚未售出
    ，被告牙保贓物之犯行僅止於未遂，而所為牙保贓物犯行未
    處罰未遂犯，該部分行為自不構成犯罪，併予敘明。
據上論斷，應依刑事訴訟法第299 條第1 項前段、第273 之1 條
第1 項、第284 之1 條，刑法第2 條第1 項前段、第30條第1 項
、第2 項、第349 條第2 項、修正前第47條、修正前第41條第1
項前段，罰金罰鍰提高標準條例第1 條前段、廢止前第2 條，判
決如主文。
本案經檢察官乙○○到庭執行職務。
中    華    民    國    95    年    12    月    15    日
                  刑事第六庭    法  官  王  琁
上正本證明與原本無異
如不服本判決，應於判決送達後10日內，向本院提出上訴狀。
中    華    民    國    95    年    12    月    15    日
                                書記官  黃國忠
附錄本案判決論罪科刑法條：
中華民國刑法第349條
（普通贓物罪）
收受贓物者，處 3 年以下有期徒刑、拘役或 5 百元以下罰金。
搬運、寄藏、故買贓物或為牙保者，處 5 年以下有期徒刑、拘役
或科或併科 1 千元以下罰金。
因贓物變得之財物，以贓物論。


司法院資訊處製作；財團法人民間司法改革基金會備份。
